【裁判字號】    99,裁,788
【裁判日期】    990331
【裁判案由】    發明專利申請
【裁判全文】
最  高  行  政  法  院  裁  定
                                       99年度裁字第788號
上  訴  人  甲○○
被 上訴 人  經濟部智慧財產局
代  表  人  乙○○
上列當事人間發明專利申請事件，上訴人對於中華民國98年11月
26日智慧財產法院98年度行專訴字第77號判決，提起上訴，本院
裁定如下：
    主  文
上訴駁回。
上訴審訴訟費用由上訴人負擔。
    理  由
一、按智慧財產案件審理法未規定者，分別依民事、刑事或行政
    訴訟程序應適用之法律，又對於智慧財產法院之裁判，除法
    律別有規定外，得上訴或抗告於終審行政法院，智慧財產案
    件審理法第1條及第32條分別定有明文。而對於高等行政法
    院判決之上訴，非以其違背法令為理由，不得為之，行政訴
    訟法第242條定有明文。依同法第243條第1項規定，判決不
    適用法規或適用不當者，為違背法令；而判決有同條第2項
    所列各款情形之一者，為當然違背法令。是當事人對於高等
    行政法院判決上訴，如依行政訴訟法第243條第1項規定，以
    高等行政法院判決有不適用法規或適用不當為理由時，其上
    訴狀或理由書應有具體之指摘，並揭示該法規之條項或其內
    容；若係成文法以外之法則，應揭示該法則之旨趣，倘為司
    法院解釋或本院之判例，則應揭示該判解之字號或其內容。
    如以行政訴訟法第243條第2項所列各款情形為理由時，其上
    訴狀或理由書，應揭示合於該條項各款之事實。上訴狀或理
    由書如未依此項方法表明者，即難認為已對高等行政法院判
    決之違背法令有具體之指摘，其上訴自難認為合法。
二、上訴人上訴主張略以：原審將行政機關以無進步性而不予專
    利的理由，當作本案的爭點，則上訴人應證明行政處分的理
    由有違法之處，而非證明自己合法之處，將舉證責任轉移，
    有法規適用錯誤。原判決理由所載內容與兩造辯論意旨無涉
    ，亦未載對於攻防方法之法律上意見，僅係依現有證據對本
    案再為一次有無進步性審查，而記載其認為無進步性的具體
    理由，完全無視於兩造之爭點，有判決違背法令之違法。原
    判決認為是否具有進步性，應具有三項標準，惟原判決對於
    審查基準認識錯誤，又引此為判決基礎，致有判決不適用法
    規或適用不當，判決不備理由之違法。原判決認為無論是氣
    泡孔徑或是布匹孔徑，都不影響進步性判斷，上訴人主張引
    證揭露的為泡沫孔徑，然原判決一方面認為該引證揭露的無
    論是什麼，均不影響本案進步性判斷，一方面又認為該引證
    揭露的是布匹孔徑，本案無進步性，這兩種情況是不能同時
    存在的，原判決顯有判決理由矛盾之違法。又原判決逕自將
    該引證揭露的視作織布孔徑，並直指本案無進步性，然兩造
    對該引證所揭露的孔徑究係如何？是否為本案相關先前技術
    ？原判決均未論述，有判決不備理由之違法。經核，原判決
    業已就上訴人系爭專利申請，依本件申請於發明說明之先前
    技術、被上訴人所提引證2，即日本特許廳公開於2004年11
    月25日之特開0000-000000號特許公報中，已揭示其技術內
    容、引證1，即吉川富三所著「化織系布基礎知識」(1955
    年發行)，認有專利法第22條第4項規定不具進步性之情形，
    而不應授予專利。縱被上訴人就估算該編織物經、緯紗之直
    徑、數量等依據容有誤會，或兩造對所謂氣泡孔徑或氣泡法
    所測得之孔徑有所爭執，此均無法改變系爭申請之技術特徵
    ，非其所屬技術領域中具有通常知識者，依申請前之先前技
    術所無法輕易完成者。因認原處分於法並無不合等情，敘述
    甚詳。本件上訴人對於智慧財產法院判決上訴，雖以該判決
    違背法令為由，惟核其上訴理由，係就原審取捨證據、認定
    事實之職權行使，指摘其為不當，並就原審已論斷者，泛言
    未論斷，或就原審所為論斷，泛言其論斷矛盾，而非具體說
    明其有何不適用法規或適用法規不當之情形，並揭示該法規
    之條項或其內容，及合於行政訴訟法第243條第2項所列各款
    之事實，難認對該判決之如何違背法令已有具體之指摘。依
    首開規定及說明，應認其上訴為不合法。
三、據上論結，本件上訴為不合法。依智慧財產案件審理法第1
    條、行政訴訟法第249條第1項前段、第104條、民事訴訟法
    第95條、第78條，裁定如主文。
中    華    民    國    99    年    3     月    31    日
                    最高行政法院第二庭
                        審判長法官  鍾  耀  光
                              法官  吳  東  都
                              法官  陳  鴻  斌
                              法官  黃  淑  玲
                              法官  鄭  小  康
以  上  正  本  證  明  與  原  本  無  異
中    華    民    國    99    年    3     月    31    日
                              書記官  黃  淑  櫻


司法院資訊處製作；財團法人民間司法改革基金會備份。
